臺灣桃園地方法院刑事判決　　　　　　　93年度訴字第2064號
公　訴　人　臺灣桃園地方法院檢察署檢察官
被　　　告　丙○○
上列被告因偽造文書等案件，經檢察官提起公訴（93年度偵字第
15603 號），被告於本院準備程序進行中，就被訴事實為有罪之
陳述，經告知簡式審判程序之旨，聽取當事人意見後，本院裁定
由受命法官獨任依簡式審判程序審理，並判決如下：
    主  文
丙○○共同行使偽造私文書，足以生損害於他人，處有期徒刑
月，如易科罰金，以佰元折算壹日。中國信託商業銀行股份有
限公司卡號0000000000000000信用卡背面之「乙○○」署押壹枚
、偽造之「乙○○」名義簽帳單（消費日期民國92年11月19日21
時23分、消費金額新臺幣8,775 元，特約商店「TESCO 特易購」
）之顧客存根聯壹紙及特約商店存根聯上偽造之「乙○○」署押
壹枚，均沒收。
    事  實
一、丙○○與廖文達（未據起訴）係男女朋友關係，與甲○○（
    檢察官另行偵辦中）則為舊識。緣甲○○於民國92年11月19
    日下午2 時許，在桃園縣楊梅鎮○○路○ 段232 巷37號8 樓
    之6
    信託商業銀行股份有限公司（下稱中國信託銀行）寄予乙○○之卡號0000000000000000號信用卡據為己有，並即以電話
    完成開卡程序，惟慮及上開信用卡之持卡名義人為女性，恐
    持之使用為他人發現，經與廖文達商討後，因同認丙○○與
    乙○○有幾分神似，乃齊邀丙○○冒乙○○之名刷卡購物。
    迨丙○○同意後，三人遂共同基於意圖為自己不法所有及行
    使偽造私文書之犯意聯絡，於同日夜間，一同驅車前往位在
    桃園縣中壢市○○路○ 段501 號「TESCO 特易購」商場之信
    用卡特約商店消費，途中丙○○先在該信用卡背面簽名欄內
    偽造乙○○之署押，表示乙○○於該信用卡有效期限內有權
    使用該信用卡之辨識及證明而偽造私文書，嗣三人在「TESC
    O 特易購」商場內選購價值共計8,775 元之不詳商品後，於
    同日21時23分許結帳，三人復接續上開犯意，由丙○○佯裝
    為該信用卡之持卡人，在一式二聯（含顧客存根聯及特約商
    店存根聯）之信用卡簽帳單客戶簽名欄上，偽簽乙○○之名
    ，以此複寫方式偽造「乙○○」署押2 枚，表示名義持卡人
    確認交易標的及金額，及向發卡銀行請求撥付消費款項予特
    約商店之意，並作為特約商店經由信用卡收單機構向發卡銀
    行請款之用，而偽造該信用卡簽帳單，並將偽造完成之簽帳
    單之商店存根聯，交付予該特約商店店員以行使之，致該特
    約商店店員陷於錯誤而交付財物，足生損害於乙○○、該特
    約商店、中國信託銀行及聯合信用卡中心對於信用卡管理之
    正確性。嗣乙○○接獲中國信託銀行之通知後，發覺信用卡
    遭他人冒用而報警處理，始循線查獲上情。
二、案經乙○○訴由桃園縣政府警察局楊梅分局報告臺灣桃園地
    方法院檢察署檢察官偵查起訴。
    理  由
一、訊據被告丙○○對於右揭犯罪事實均坦承不諱（見本院卷43
    、48、49頁），核與證人甲○○（見本院卷第50頁）、乙○○（見偵查卷第15、40頁）之證詞均相符，並有中國信託銀
    行出具上開信用卡消費明細表、上開信用卡簽帳單之特約商
    店存根聯（見偵查卷17、19頁）附卷可稽，足認被告之自白
    與事實相符，其犯行堪予認定，應依法論科。
二、按在信用卡背面簽名欄簽名，單純自形式上觀察，即足以表
    示信用卡之簽名者於信用卡有效期限內有權使用該信用卡之
    辨識及證明，並非依習慣或特約表示一定用意之證明，性質
    上係屬刑法第210 條之私文書（91年度臺上字第2550、5290
    判決意旨參照），是於信用卡背面持卡人簽名欄偽簽申請人
    署押，係犯刑法第210 條之偽造私文書罪；又特約商店之簽
    帳單或一式三聯（即手動式，第一聯係持卡人存根聯、第二
    聯係銀行存根聯、第三聯係商店存根聯）或一式二聯（即機
    械式，而無前揭第二聯），其中第一聯持卡人存根聯供持卡
    人自己留存，第三聯商店存根聯係交特約商店留存，以供日
    後寄交發卡銀行對帳用之依據，第二聯銀行存根聯則表示持
    卡人同意依信用卡使用約定，一經使用或訂購物品，均應按
    所示之全部金額付款予發卡銀行，特約商店得據此向收單銀
    行、發卡銀行表示持卡人消費證明之私文書，是以信用卡作
    為支付方法之交易行為，不論特約商店所使用之簽帳單係一
    式三聯或一式二聯，持卡人在特約商店已填妥交易標的及金
    額等應記載事項之簽帳單上簽名，即係表示持卡人承認有此
    交易行為之意思，該簽帳單之每一聯，自均屬有關權利義務
    證明之私文書，不因其用途不同而有異（最高法院89年度臺
    上字第5820號判決意旨參照）。是以被告先於開卡後之信用
    卡背面簽署「乙○○」之簽名署押，已使該信用卡具有文字
    性、有體性、持續性、意思性及名義性而成為刑法上文書之
    概念，嗣被告於事實欄所示之時間、地點，出示該信用卡並
    偽以「乙○○」之姓名在簽帳單簽名並交付特約商店藉以詐
    取財物，核其所為，係犯刑法第216 條、第210 條之行使偽
    造私文書罪、同法第339 條第1 項之詐欺取財罪。被告所犯
    偽造署押之行為為偽造私文書之部分行為，為偽造私文書之
    行為所吸收，偽造後復持以行使，偽造私文書之低度行為為
    行使之高度行為所吸收，均不另論罪。被告於上開時間、地
    點，以一次購物時機，先後緊接行使信用卡背面偽造之私文
    書及行使偽造簽帳單之私文書，並係行使同一被害人之文書
    ，其被害法益仍屬同一（最高法院89年度臺上字第2730號判
    決意旨參照），二行為之獨立性極為薄弱，依一般社會健全
    概念，在時間差距上，難以強行分開，在刑法評價上，以視
    為二個舉動之接續施行，合為包括之一行為予以評價，較為
    合理，應屬接續犯，而為包括之一罪（最高法院86年臺上字
    第3295號判例意旨參照）。再被告以一行為同時偽造「乙○○」署押於簽帳單之持卡人存根聯及商店存根聯，係屬單純
    一罪。被告行使偽造私文書之目的係為詐取財物，堪認被告
    所犯行使偽造私文書與詐欺取財二罪間，具有方法結果之牽
    連關係，應依刑法第55條之規定，從一重之行使偽造私文書
    罪處斷。被告與甲○○、廖文達就上開犯行，有犯意之聯絡
    、行為之分擔，應論以共同正犯。爰審酌被告正值盛年，竟
    不思正途持他人信用卡刷卡圖利，危害金融秩序及真正持卡
    者之權益，惟其所得非鉅，犯後亦坦承犯行，態度良好，暨
    其犯罪之動機、目的、手段、素行等一切情狀，量處如主文
    所示之刑，並諭知易科罰金之折算標準。另依銀行之信用卡
    約定條款，上開信用卡所有權仍歸屬於銀行所有，僅授權持
    卡人本人使用，無沒收之問題（最高法院43年臺上字第747
    號判例意旨參照），惟其背面由被告偽造之「乙○○」簽名
    署押1 枚，因該信用卡並無確切證據證明業已滅失而不存在
    ，仍應依刑法第219 條之規定宣告沒收。至信用卡簽帳單中
    之持卡人存根聯，係被告因犯罪所得之物，且屬被告所有，
    應依刑法第38條第1 項第3 款之規定宣告沒收，信用卡簽帳
    單中之特約商店存根聯，雖由特約商店寄交發卡銀行收執而
    非被告所有，然其上偽造之「乙○○」簽名，不問屬於犯人
    與否，亦應依刑法第219 條規定宣告沒收。
據上論斷，應依刑事訴訟法第273 條之1 、第299 條第1 項前段
，刑法第28條、第216 條、第210 條、第339 條第1 項、第55條
、第41條第1 項前段、第219 條、第38條第1 項第2 款，罰金罰
鍰提高標準條例第1 條前段、第2 項，判決如主文。
本案經檢察官古慧珍到庭執行職務。
中　　華　　民　　國　　94　　年　　2 　　月　　5 　　日
                         臺灣桃園地方法院刑事第十庭
                              法　官　許炎灶
以上正本證明與原本無異。
如不服本判決，應於判決送達後10日內向本院提出上訴狀（應附
繕本），上訴於臺灣高等法院。
　　　　　　　　　　　　　　　書記官　文巧雲
中　　華　　民　　國　　93　　年　　2 　　月　　5 　　日
附論罪科刑依據之法條：刑法第216 條、第210 條、第339 條
